臺灣高雄地方法院刑事判決　　　　　　　96年度易字第1717號
公　訴　人　臺灣高雄地方法院檢察署檢察官
被　　　告　丙○○
　　　　　　　　　　（另案在臺灣高雄第二監獄執行）
上列被告因詐欺案件，經檢察官提起公訴（96年度偵字第7478號
），本院合議庭裁定由受命法官獨任改依簡式審判程序審理，並
判決如下：
    主  文
丙○○幫助意圖為自己不法之所有，以詐術使人將本人之物交付
，處有期徒刑肆月，如易科罰金，以銀元參佰元即新臺幣玖佰元
折算壹日，減為有期徒刑貳月，如易科罰金，以銀元參佰元即新
臺幣玖佰元折算壹日。
    事實及理由
一、本件被告丙○○所犯刑法第339 條第1 項及第339 條之2 第
    1 項詐欺罪之幫助犯，其法定刑係死刑、無期徒刑、最輕本
    刑為3 年以上有期徒刑以外之罪，被告於準備程序進行中就
    被訴事實為有罪之陳述，經告知簡式審判程序之旨，並聽取
    檢察官及被告之意見後，本院認無不得或不宜改依簡式審判
    程序進行之情事，爰依刑事訴訟法第273 條之1 第1 項規定
    ，裁定本件由受命法官獨任改依簡式審判程序審理。
二、本件犯罪事實、證據均引用檢察官起訴書之記載（如附件）
    ，並更正、補充如下：（一）犯罪事實欄第4 行「於民國95
    年4 月26日某時，在不詳處所」更正為「於民國95年4 月26
    日前1 週內某日，在高雄縣鳥松鄉某加油站前」；第5 行「
    身分證」補充為「身分證、健保卡」；第7 、8 行「申請門
    號……使用」更正為「任由『阿弟』自行於95年4 月26日前
    往申辦0000000000號、0000000000號、0000000000號門號並
    取走使用」；第18行「被轉出」補充為「被以語音轉帳方式
    轉出」；第24行「被轉出」補充為「被以語音轉帳方式轉出
    」；第28行「304 萬元」更正為「414 萬元」；第30、31行
    「辦畢即撥打……語音轉帳密碼」更正為「辦畢即撥打詐騙
    集團留下電話告知語音轉帳密碼，詐騙集團使用數支聯絡電
    話門號中有一為0000000000」；第32行「遭轉出」補充為「
    遭以語音轉帳方式轉出」；第39行「傅英櫃」更正為「乙○
    ○」；第40行「辦畢後……告知密碼」更正為「辦畢後再撥
    打所留電話告知密碼，詐騙集團使用數支聯絡電話門號中有
    一為0000000000」；第43行「遭轉出33,010元」補充、更正
    為「遭以語音轉帳方式轉出33,000元」。（二）證據部分補
    充被告於本院審理時之自白以及證人黃阿民、黃錦珠於警詢
    之證述。
三、按行為後法律有變更者，適用行為時之法律，但行為後之法
    律有利於行為人者，適用最有利於行為人之法律，刑法第2
    條第1 項定有明文。就本件被告所犯刑法第339 條第1 項及
    第339 條之2 第1 項詐欺罪之罰金刑而言，民國95年6 月14
    日修正公布之刑法施行法第1 條之1 將其貨幣單位或提高額
    度另作規定，換算結果其數額與原來雖無不同，然刑法於95
    年7 月1 日修正施行前之第33條第5 款原規定罰金刑為銀元
    1 元以上，亦即新臺幣3 元以上，修正後該條款則將罰金刑
    提高為新臺幣1,000 元以上，並以百元計算之，核諸刑法第
    35條所規定刑之輕重比較標準，前開兩種詐欺罪之刑度應以
    行為時之法律規定較有利於被告。其次，就罰金刑之減輕，
    依修正後刑法第67條規定，其最高度及最低度同減輕之，與
    修正前刑法第68條所定僅減輕其最高度加以比較，以修正後
    規定較有利於被告。經綜合比較結果，新法雖在罰金刑之減
    輕部分較有利於被告，然本件並未科處罰金刑，則新法對於
    被告並無較有利情形，是依刑法第2 條第1 項前段規定，仍
    應適用被告行為時之舊法。至於刑法第30條第2 項幫助犯減
    輕其刑之規定雖有做文字修正，對被告並無有利或不利之影
    響，尚不生比較問題，附此敘明。核被告所為，係犯刑法第
    339 條之2 第1 項詐欺罪之幫助犯（起訴書犯罪事實欄 (1)
    、(2) 、 (3) 、 (5)部分）以及刑法第339 條第1 項詐欺
    罪之幫助犯（起訴書犯罪事實欄 (4)、 (6)部分）。公訴意
    旨認起訴書犯罪事實欄 (1)、 (2)、 (3)、 (5)部分所涉亦
    為刑法第339 條第1 項詐欺罪嫌之幫助犯，容有未合，然基
    本事實既屬同一，本院應予變更所犯法條。又被告以一幫助
    行為觸犯上開二罪，為想像競合犯，應依刑法第55條規定從
    一重論以刑法第339 條第1 項詐欺罪之幫助犯。又被告係幫
    助犯，爰依刑法第30條第2 項規定，按正犯之刑減輕之。茲
    審酌被告率爾提供門號予他人以供犯詐欺罪並逃避查緝，侵
    害他人財產權，且破壞社會治安及金融交易秩序，固有非是
    ，然其犯後尚能供承犯行，以及其犯罪之手段、所生損害等
    一切情狀，量處如主文所示之刑，並依中華民國96年罪犯減
    刑條例第2 條第1 項第3 款規定，減其刑期2 分之1 ，另諭
    知易科罰金之折算標準，以資懲儆（被告行為時之刑法第41
    條第1 項前段原規定：「犯最重本刑為5 年以下有期徒刑以
    下之刑之罪，而受6 個月以下有期徒刑或拘役之宣告，因身
    體、教育、職業、家庭之關係或其他正當事由，執行顯有困
    難者，得以1 元以上3 元以下折算1 日，易科罰金」，且罰
    金罰鍰提高標準條例第2 條規定，折算標準就其原定數額提
    高為100 倍折算1 日，亦即，被告行為時之易科罰金折算標
    準，係以銀元100 元以上300 元以下折算1 日，經折算為新
    臺幣後，應以新臺幣300 元以上900 元以下折算為1 日，而
    被告行為後之95年7 月1 日修正施行之刑法第41條第1 項前
    段則規定：「犯最重本刑為5 年以下有期徒刑以下之刑之罪
    ，而受6 個月以下有期徒刑或拘役之宣告者，得以新臺幣1
    千元、2 千元或3 千元折算1 日，易科罰金」，95年7 月1
    日修正施行之罰金罰鍰提高標準條例亦將第2 條規定予以刪
    除，比較新舊法結果以舊法較有利於被告，是應依刑法第2
    條第1 項前段規定適用舊法諭知易科罰金之折算標準）。
四、依刑事訴訟法第273 條之1 第1 項、第299 條第1 項前段、
    第300 條、第310 條之2 、第454 條第2 項，刑法第2 條第
    1 項前段、第30條第2 項、第339 條第1 項、第339 條之2
    第1 項、第55條、修正前第41條第1 項前段，罰金罰鍰提高
    標準條例第1 條前段、修正前第2 條，刑法施行法第1 條之
    1 ，現行法規所定貨幣單位折算新臺幣條例第2 條，中華民
    國96年罪犯減刑條例第2 條第1 項第3 款、第7 條、第9 條
    ，判決如主文。
五、如不服本判決，得自判決書送達之日起10日內，向本院提起
    上訴。
本案經檢察官甲○○到庭執行職務。
中　　華　　民　　國　　96　　年　　7   　月　　27  　日
                      鳳山刑事第二庭  法　官     譚德周
以上正本證明與原本無異。
如不服本判決，應於判決送達之日起10日內向本院提出上訴書狀
中　　華　　民　　國　　96　　年　　7 　　月　　30　　日
。　　　　　　　　　　　　　　　　　　書記官     林雅婷
附錄法條：
中華民國刑法第339條第1項（普通詐欺罪）
意圖為自己或第三人不法之所有，以詐術使人將本人或第三人之
物交付者，處 5 年以下有期徒刑、拘役或科或併科 1 千元以下
罰金。
中華民國刑法第339條之2
（違法由自動付款設備取得他人之物之處罰）
意圖為自己或第三人不法之所有，以不正方法由自動付款設備取
得他人之物者，處 3 年以下有期徒刑、拘役或 1 萬元以下罰金
。
